臺灣高等法院民事判決　九十年度上易字第七七六號
　　　上　訴　人　正第建設股份有限公司
　　　法定代理人　許清芳
　　　訴訟代理人　李世聰
　　　被　上訴人　甲○○
右當事人間請求返還價金等事件，上訴人對於中華民國九十年十月三十一日臺灣臺北
地方法院九十年訴字第三一二八號第一審判決提起上訴，本院判決如左：
　　　主　　　文
上訴駁回。
第二審訴訟費用由上訴人負擔。
　　　事　　　實
甲、上訴人方面：
一、聲明：
　(一)原判決廢棄。
　(二)右廢棄部分，被上訴人在第一審之訴駁回。
二、陳述：除與原判決書記載相同者，茲引用之外，補稱：
　(一)依房地買賣契約書約定：「本契約書於簽訂前，買方享有攜回審閱五日之權利。
　　契約條款之內容已經雙方詳細閱讀，充分討論後合意訂定條款如左．．．」，可
　　知兩造所簽訂之買賣契約並無違誠信及公平原則，被上訴人應負違約責任。
　(二)被上訴人自承因個人因素無力承買，顯係可歸責被上訴人之事由所致之違約，上
　　訴人得依約、依法請求沒收百分之二十違約金。於土地部分：上訴人依土地合約
　　第十條之約定，除沒收總價金百分之二十之違約金外，更得另行請求損害賠償。
　　房屋部分：依房屋買賣合約第十九條約定，上訴人有權沒收百分之二十之違約金
　　，依民法第二百二十六條規定，上訴人得就百分之二十違約金外，更行請求損害
　　賠償。
　(三)因土地房屋之售價係合併以建物坪數計算，故銷售價差之損失及再銷售成本，均
　　包含土地部分；另合併戶回復原狀費用僅計算房屋之損失，並未包括土地損失；
　　至於積極預期利益之損失，上訴人所提「同業獲利標準」是最新由財政部公布之
　　資料，被上訴人稱係過期資料云云，恐有誤解。
三、證據：除援用第一審所提證據外，補提：(一)西松郵局第三八二七號存證信函影本
    乙份、(二)分戶費用明細乙紙、(三)報價單乙紙、(四)傳真函影本乙紙、(五)工程估價單
    影本二紙、(六)請購單影本乙紙、(七)－同業利潤標準影本二紙、(八)訂購單影本
　　二份、(九)建物登記謄本乙份為證。
乙、被上訴人方面：
一、聲明：上訴駁回。
二、陳述：除與原判決記載相同者，茲引用之外，補稱：
　(一)上訴人之定型化契約條款有違誠信及公平原則，被上訴人有解約之權利，況上訴
　　人亦已解約，本件契約已經解除而不存在。
　(二)買賣契約所稱違約金應已包含損害賠償及所失利益，且兩造間之房屋買賣契約並
　　無「仍無法抵償另方之損害時，另方得請求損害賠償」之約定，上訴人之上訴顯
　　乏依據。況依內政部八十九年三月二十七日台內中第字第八九七九０一三號函
　　公告之預售屋買賣契約書範本第二十四條有關違約金，規定最高不得超過房地總
　　價款百分之十五，本件買賣契約之違約金約定為百分之二十，已超過內政公告之
　　預售屋買賣契約書範本所定百分之十五上限，上訴人不得再要求其他賠償。
　(三)上訴人主張依土地買賣契約有損害賠償請求權，其應負舉證之責，上訴人就所列
　　再銷售損失、再銷售成本、合併戶回復原狀費用及積極預期利益等，均無法提出
　　具體事實單據，僅依其單方所定之售價、市場行情概略估算及財政部所定已過時
　　標準等來計算損害賠償價額，即有可議，茲否認之。
三、證據：除援用第一審所提證據，補提：西松郵局第二０七三號存證信函影本乙份
    。
　　　理　　　由
一、被上訴人起訴主張：兩造於九十年四月十七日簽訂房屋及土地買賣契約，買受上
    訴人所推出之新第來亨「新第ＣＣＬＯＲ」預售屋，坐落：台北市○○區○○段
    三小段三六一、三六二地號及其地上Ｂ＋Ｃ棟第四樓房屋乙戶（下稱系爭不動產
    ），買賣總價金為九百四十三萬元，伊已依約陸續給付買賣價金共計二百六十萬
    元。惟因情事變更伊已無力承買，遂於九十年五月二日以存證信函表示解除本件
    買賣契約，並願依約給付上訴人違約金，為此依土地買賣契約第十條第二項及房
　　屋買賣契約第十九條第二項約定，請求上訴人扣除依買賣總價百分之二十計算之
　　違約金後，返還剩餘價款，且該違約金之約定已超過內政部頒契約範本，應不得
    再為其他損害之請求，乃求為命上訴人給付伊七十一萬四千元，及自九十年七月
    五日起至清償日止，按年息百分之五計算之利息。
二、上訴人則以：本件合約並無違反誠信及公平原則，本件合約之履行係因可歸責於
    被上訴人個人之事由所致，被上訴人並無解除契約之權，其所為解約之意思表示
    不生效力，該契約於上訴人以九十年六月十三日之存證信函通知後始為解除，又
    土地部分，依據土地買賣契約書第十條第三項，及房屋部分，依房屋買賣契約書
    第十九條暨民法第二百二十六條規定，伊除得沒收百分之二十之違約金外，如另
    受有損害者，更得請求損害賠償。伊因被上訴人違約所生之損害包括：原買賣價
    額與再出售之損失、再銷售成本之損失、回復原狀費用、預期利益損失總計為二
    百九十七萬四千九百五十元，被上訴人已繳價金二百六十萬元尚不足賠償伊因此
　　所受之損失，被上訴之請求顯無理由等語，資為抗辯。
三、被上訴人主張兩造於九十年四月十七日簽訂房屋及土地買賣契約，伊以總價金九
    百四十三萬元買受系爭不動產，伊已依約陸續給付價金計二百六十萬元，惟因情
    事變更伊已無力承購，乃於九十年五月二日以桃園民生路郵局存證信函一五七號
    表示願依約總價金百分之二十之違約金，並解除上開契約，且請求返還剩餘價款
    ，上訴人以被上訴人不履行該契約係具可歸責之原因，被上訴人並無解除權，乃
    於九十年六月十三日以西松郵局存證信函第二０七三號向被上訴人表示解除該買
    賣契約等情，業據提出房屋買賣契約書（原審卷第九頁至第二七頁）、土地買賣
    契約書（同上卷第三四頁至第四八頁），上訴人九十年四月十七日收受一百四十
    六萬元之收據（同上卷第五一頁）、上訴人九十年四月十七日簽發之統一發票二
　　紙（同上卷第五二頁）、桃園民生路郵局存證信函第一五七號及收件回執（同上
　　卷第五三頁至第五六頁）、西松郵局存證信函第二０七三號及其收件回執（同上
　　卷第九０頁、第九一頁）為證，並為兩造所不爭執（本院卷第七九頁、第八０頁
　　），自堪信為真實。
四、被上訴人主張買賣契約既經上訴人合法解除，伊主張回復原狀，伊已付買賣價金
　　共二百六十萬元，扣除買賣總價九百四十三萬元百分之二十計算之違約金一百八
　　十八萬六千元後，上訴人應給付七十一萬四千元等情，上訴人則以前揭情詞置辯
　　。經查：
　(一)上開房、地買賣契約因可歸責於被上訴人之原因致未能履行，被上訴人並無解除
　　權，其於九十年五月二日以存證信函向上訴人表示解除該契約，自不生效力。嗣
　　上訴人定期催告仍不履行，乃於同年六月十三日以存證信函表示解除契約，依房
　　屋買賣契約第十九條規定，解除契約，核屬正當，亦為被上訴人所不爭執，本件
　　買賣契約因上訴人之解除始生解約效力，合先說明。
　(二)依兩造所定房屋買賣契約第十九條第二項前段約定：「如買方（即被上訴人）違
　　反本契約含附件之各項規定時，賣方（即上訴人）得逕行解除本約並得沒收買方
　　本約總價款百分之二十違約金，但該沒收金額超過已繳價款者，則以已繳價款為
　　限，該契約第二十四條第一項後段則約定：「本契約不得單獨成立，應與買方與
　　本約房屋坐落之基地所有權人就其應有持分另行簽署之預定土地買賣契約書共同
　　履行始生法律效力」，而前述土地買賣契約書第十條第二項、第三項約定：「二
　　、如因可歸責於買方（即被上訴人）之事由，致本契約無法履行時，賣方（即上
　　訴人）得沒收依土地總價款百分之二十計算之金額，但該沒收之金額超過已繳價
　　金者，則以已繳價款為限，賣方並得解除契約。三、買賣雙方當事人設依前二項
　　之請求，仍無法抵償另方之損害時，另方得請求損害賠償」，查兩造同時訂立房
　　屋買賣契約書及土地買賣契約書，而房屋買賣契約書中明文約定與土地買賣契約
　　書應共同履行，則本件房屋土地買賣契約解除時，解除權人固得依該契約第十九
　　條第二項前段之約定，及依土地買賣契約書第十條第二項之約定，沒收房、地總
　　價款百分之二十計算之金額充違約金，並得依土地買賣契約第十條第三項之約定
　　，於違約金沒收後仍無法抵償他方損害時，另方得請求損害賠償，惟房屋買賣契
　　約並無如土地買賣契約書第十條第三項之約定，從而上訴人自不得主張房屋部分
　　除上開違約金外之損害賠償，殊無疑義。
　(三)再按民法第二百六十條規定解除權之行使，不妨礙損害賠償之請求，並非積極認
　　有新賠償請求權發生，不過規定因其他原因已發生之賠償請求權，不因解除權之
　　行使而受妨礙，故因契約消滅所生之損害，並不包括在內，因此該條所規定之損
　　害賠償請求權，係專指因債務不履行之損害賠償而言（最高法院五十五年台上字
　　第二七二七號判例參照）。查上訴人抗辯其得依前揭買賣契約，就被上訴人已繳
　　價金中按房、地總價百分之二十取償違約金外，其因解除本件買賣契約，再銷
　　售該房、地差價損失為七十三萬元，再銷售支出費用六十六萬零一百元（以成
　　本百分之七計算）；系爭房、地回復原狀二十五萬八千八百五十五元，預期
　　利益損失（房屋興建投資業純利百分之十四）一百三十二萬零二百元，共二百九
　　十六萬八千九百五十五元，被上訴人所繳價金顯不足抵償上開金額云云。惟上
　　訴人該再銷售房地差價損失七十三萬元部分，固据提出客戶詹翠美於九十年八月
　　十一日訂購單（原審卷第八四頁），客戶徐秀麗九十年八月十九日訂購單（同上
　　卷第八五頁）、詹翠美與上訴人不動產（房屋、土地）買賣契約書（本院卷第九
　　０頁至第一０三頁）、徐秀麗與上訴人不動產（房屋、土地）買賣契約書（同上
　　卷第一０九頁至第一二二頁）、建物登記簿謄本第一二七頁至第一二九頁）在卷
　　足稽，惟上訴人所主張上開再銷售價差之損失，並未就房屋與土地再出售價格分
　　別計算，有關房屋部分，縱再銷售有所損失，亦不得請求，理由已見前述，而土
　　地部分若有再銷售損失，上訴人並未舉證證明之；又再銷售支出費用六十六萬
　　零一百元部分，上訴因被上訴人違反上開契約，不履行債務，該房、地未能順利
　　出售，解約後上訴人須再行出售，縱於銷售時另支出再銷售費用，其費用若干，
　　上訴人並未提出單據以為證明，其主張以代銷行情即銷售金額百分之七計算為六
　　十六萬零一百元，此非公眾所周知，上訴人自應舉證證明之，況上開金額並未分
　　別計算房屋與土地，房屋部分既不能請求，土地再銷售成本何以為總銷售價金額
　　百分之七，其依據為何？且上開土地無論再銷售損失抑銷售成本，均非因被上訴
　　人不履行所生之損害，乃因契約消滅所生之損害，依上開判例意旨，上訴人即不
    得請求，其執以主張抵銷，亦非有理。再系爭房屋回復原狀二十五萬八千八百
    五十五元部分，上訴人雖提出分戶工程明細表、昕揚工程有限公司傳真函、晴新
    工程股份有限公司估價單、新第營造工程股份有限公司請購單等件為證，惟系爭
　　房、地被上訴人僅繳其中價金二百六十萬元即未再繳付，系爭房、地尚未交付被
　　上訴人，被上訴人自未就系爭房、地為變更現狀之行為，本無回復原狀之可言，
　　縱上訴人解約後將系爭房、地隔間分售二人另支出費用，被上訴人既未為變更現
　　狀行為，即非回復原狀之損失，被上訴人自毋庸負擔此費用之損失，況本件土地
　　並未變更，即無回復原狀之必要，何來損失？至預期利益損失一百三十二萬零
　　二百元部分，上訴人固提出財政部核定八十六年、八十八年房屋興建投資之同業
　　利潤標準表為據。惟查兩造訂立系爭房、地買賣契約後，被上訴人若如期履行，
　　依通常情形，上訴人即可取得包含預期利益之價金共九百四十三萬元，惟上訴人
    解約後，於短短二個月餘，即另行出售系爭房、地予第三人徐秀麗、詹翠美，買
    賣雙方各自履約完畢，此有上開建物登記簿謄本附卷可考。縱上訴人所收受總價
    金僅八百五十萬元，較兩造原約定價金九百四十三萬元為少，惟此差價乃前述再
    出售之損失，係契約消滅後所生之損害，並非被上訴人債務不履行之損害，尚非
    預期利益。況上訴人所提房屋興建投資業之同業利潤標準表，乃財政部八十六、
    八十八年度所核定，近年來房屋買賣景氣每況愈下，房價普遍疲，下跌甚多，
    此為公眾周知之事實，不動產業者為求現周轉，賠錢售屋，所在多有，售屋淨利
    率殊不可能高達百分之十四，上訴人執以主張此部分預期利益，即無可採。
　(四)要之，被上訴人已付房、地價金二百六十萬元，系爭買賣契約經上訴人解除後，
　　被上訴人主動扣除房、地總價百分之二十即一百八十八萬六千元充違約金予以抵
　　償，此外上訴人主張因被上訴人不履行契約所受之上開損害，或與法律規定不符
　　，或未能舉證證明之，殊非有據，不應准許，自不得持以抵償上開價金，則已支
　　付之價金二百六十萬元扣除違約金一百八十八萬六千元所餘七十一萬四千元，即
　　應返還予被上訴人。
五、綜上所述，被上訴人主張伊所繳價金，因上訴人解約後，經依約扣除違約金後，
　　尚有剩餘七十一萬四千元，上訴人應返還之，即有理由，上訴人所辯，均無足取
　　。從而被上訴人請求上訴人給付七十一萬四千元及自起訴狀繕本送達翌日即九十
　　年七月五日起至清償日止之法定遲延利息為有理由，應予准許。原審判命上訴人
　　如數給付，於法並無不合，上訴意旨指摘原判決不當，求予廢棄改判，為無理由
　　，應予駁回。
六、兩造其餘攻擊防禦方法及其他未經援用之證據，經斟酌認無礙於本院前述之認定
　　，爰不一一論究，附此敘明。
七、據上論結：本件上訴為無理由，依民事訴訟法第四百四十九條第一項、第七十八
　　條，判決如主文。
中　　　華　　　民　　　國　　九十一　　年　　　五　　　月　　二十一　　日
　　　　　　　　　　　　　　　　臺灣高等法院民事第十七庭
　　　　　　　　　　　　　　　　　　審判長法　官　　鄭　雅　萍
　　　　　　　　　　　　　　　　　　　　　法　官　　呂　太　郎
　　　　　　　　　　　　　　　　　　　　　法　官　　許　文　章
右正本係照原本作成。
不得上訴。
中　　　華　　　民　　　國　　九十一　　年　　　五　　　月　　二十七　　日
　　　　　　　　　　　　　　　　　　　　　書記官　　陳　明　俐
附註：
民事訴訟法第四百六十六條之一（第一項、第二項）
對於第二審判決上訴，上訴人應委任律師為訴訟代理人。但上訴人或其法定代理人具
有律師資格者，不在此限。
上訴人之配偶、三親等內之血親、二親等內之姻親，或上訴人為法人、中央或地方機
關時，其所屬專任人員具有律師資格並經法院認為適當者，亦得為第三審訴訟代理人
。
